【裁判字號】    94,訴,652
【裁判日期】    950215
【裁判案由】    菸酒管理法
【裁判全文】
臺中高等行政法院判決
                                     94年度訴字第00652號
                              .
原      告  達達有限公司
代  表  人  甲○
送達代收人  乙○○
被      告  臺中市政府
代  表  人  丙○○
訴訟代理人  丁○○
上列當事人間因菸酒管理法事件，原告不服財政部中華民國94年
10月6日台財訴字第09400469010號訴願決定（案號：第00000000
號），提起行政訴訟。本院判決如下︰
    主  文
原告之訴駁回。
訴訟費用由原告負擔。
    事  實
一、事實概要：
    緣原告經人檢舉於網路上（網址為http://www.cfa.com.tw/
    cellier/）廣告促銷酒品，其版面未標示健康警語，違反菸
    酒管理法第37條之規定，被告機關查證後遂依菸酒管理法第
    55條第1項規定，處原告新台幣（下同）100,000元罰鍰，並
    限於15日內改正。原告不服，提起訴願，遭駁回，遂提起本
    件行政訴訟。
二、兩造之聲明：
    (一)原告聲明求為判決：
      1.訴願決定及原處分均撤銷。
      2.訴訟費用由被告負擔。
    (二)被告聲明求為判決：
      1.原告之訴駁回。
      2.訴訟費用由原告負擔。
三、兩造之陳述：
    (一)原告部分：
        按「認定事實，須憑證據，不得出於臆測」為改制前行
        政法院61年度判字第70號判例所明揭。被告機關漠視證
        據，所認定者違背證據法則，殊屬誤解。本案證據所顯
        示之客觀事實為：
      1.該網路酒品廣告為測試頁，尚非廣告。依常理，商業網
        站、網頁或視窗廣告設計，斷無圖形簡陋、文字現成、
        尺寸隨意、路徑冷僻（系爭頁面原置於冷門之「民間美
        術博物館」下測試）之理。原告設此網頁，主觀意思僅
        在測試網頁於本身伺服器上之瀏覽效果。不特定多數之
        消費者未經刻意引導，本不得其門而入，則該網頁在客
        觀上無法供公眾瀏覽；促銷缺乏客觀基礎，則該網頁顯
        非「酒品廣告」。被告迴避原告「測試頁非廣告」之辯
        解，對測試頁乙情未考量；顯然未完整依據證據而認定
        事實，而係出於臆測。
      2.所刊載者皆明顯標註日期、且已過期失效，非被告所謂
        「酒品廣告」。系爭測試頁遭檢舉人下載日期為2005年
        5月3日。細審測試頁內刊載活動，最近亦為近兩個月前
        之活動，餘皆2003年及2004年之歷史紀錄。即以最近之
        2005年3月9日論，亦僅有「西南酒款」四個空泛文字。
        活動既為過期，商業利益客觀尚無法產生，則該網頁顯
        非「廣告」，事屬至明。被告機關之認定，有違經驗法
        則。
      3.測試頁明載「錢每次 1,000 元」為「報名」費，無法
        購得任何酒品。訴願審議委員會指該頁面有報名電話、
        有網路郵址及費用，據此認定「違章事證明確」。該會
        及被告顯係接受檢舉人之暗示，錯認 1,000 元為「促
        銷酒品」之價格。細審原告刊載之酒會紀錄，無論以 1
        ,000 元抑1,500元，均無法購得表列任何酒品。酒會紀
        錄中一部分標價，一部分未標價，毫無邏輯可言；此反
        證原告根本無意藉此促銷表列酒品；而僅係網頁之測試
        。
      4.測試頁刊載者為品酒「會」，尚非第37條之「酒」。按
        菸酒管理法第37條所規範者為「『酒』之廣告或促銷」
        等高度商業行為；而非僅涉及酒品之活動，即足以該當
        該條之效力範圍。此證諸社會上各類社交酒會邀宴每日
        不知凡幾，如均需標示警語，顯有違社會規範之意旨。
        原告所從事者，一為研究當地美食與酒搭配之研究；二
        為飲食美學之倡導。與第37條規範之單純品酒買賣尚有
        差距。系爭網頁上，原告所提供者亦僅為酒會之報名服
        務。據此，被告機關顯已過度擴張解釋第37條「『酒』
        之廣告或促銷」。
      5.原告有架設網站想法，該等網頁無廣告促銷意圖。在政
        府相關主管機關推動下，我國休閒與觀光產業方興未艾
        。民間繽紛多元之美食活動，僅屬其中一環。原告測試
        系爭網頁，其目的在日後欲另行架設研究本地美食與倡
        導飲食美學之獨立網站。原告自始即無廣告促銷意圖，
        而僅是設計網站前之測試。更何況刊載內容根本並非第
        37條規範之品酒。被告機關未完整審酌證據與社會現實
        ，一意擴張解釋，與菸酒管理法之規範意旨已屬有違；
        若其鼓勵社會濫肆檢舉之風，則更將產生「寒蟬效應」
        ，而扼殺文化創意。被告機關應摒棄偏狹之臆測本於社
        會現實與客觀證據而為完整之認知。
    (二)被告部分：
      1.按「酒之廣告或促銷，應明顯標示『飲酒過量有害健康
        』或其他警語，並不得有下列情形．．．」、「違反第
        37 條而為酒之廣告或促銷，處新台幣 100,000元以上
        500,000元以下罰鍰；逾期未改正者，得按次連續處罰
        ．．．」及「依本法施行細則規定為酒之廣告或促銷而
        標示健康警語時，應以版面10%連續獨立面積刊登，且
        字體面積不得小於警語面積1/2，為電視廣告或促銷時
        ，並應全程疊印。前項警語所用顏色，應與廣告或促銷
        版面之底色互為對比。」分別為菸酒管理法第37條、第
        55條第1項及同法施行細則第14條所明定。
      2.本件原告起訴理由略以：「二、（一）、該網路酒品廣
        告為測試頁，尚非廣告．．．（二）、所刊載者皆明顯
        標註日期、且已過期失效，非被告所謂『酒品廣告』．
        ．．（三）、測試頁明載『錢每次1,000元』為『報名
        』費，無法購得任何酒品：．．．（四）、測試頁刊載
        者為品酒『會』，尚非第37條之『酒』：．．．（五）
        、原告有架設網站想法，該等網頁無廣告促銷意圖：．
        ．．」。查原告於網路上（http://www.cfa.com.tw/
        cellier/）刊載酒品廣告，案經檢舉人於94年5月4日郵
        寄檢舉下載資料載明原告於網路上之促銷酒品版面未標
        示健康警語。嗣經被告依據菸酒管理法第37條、第55條
        第1項及同法施行細則第14條暨財政部93年2月18日台庫
        五字第0931600359號函：「．．．無論於網路上是否僅
        刊載有酒品名稱、圖樣、價格或提供網路訂購、電話、
        傳真、郵件信箱等足資聯繫之資料，皆屬菸酒管理法第
        37條所稱酒之廣告或促銷，應明顯標示健康警語．．．
        」等規定辦理。
      3.次查原告起訴辯稱：「該網路酒品廣告為測試頁，尚非
        廣告．．．」、「所刊載者皆明顯標註日期、且已過期
        失效，非被告所謂『酒品廣告』」。按網路之刊載，乃
        在於使訊息傳播迅速，更能使期日變數之方便異動；又
        辯述：「測試頁明載『錢每次1,000元』為『報名』
        費，無法購得任何酒品」、「．．．測試頁刊載者為，
        尚非第 39 條之『酒』」、「原告有架設網站想法，該
        等網頁無廣告促銷意圖：．．．」。揆諸原告所辯述不
        無矛盾，況原告確係核准登記之菸酒進口商，並非一般
        之菸酒零售，其在於酒品常識及認知也較一般菸酒零售
        者為高。是以，原告於網路上之「品酒『會』」，核與
        其品酒會而論述酒品，不無相同，自難謂無廣告情事。
        據此確知，原告被人檢舉違反菸酒管理法事實俱在，有
        檢舉人於94年5月4日暨被告同（5）月11日在網路所下
        載並郵寄該違規廣告資料佐證，又參酌行政罰法第4條
        規定：「違反行政罰法上之義務，以行為時之法律或自
        治條例有明文規定者為限」。基此，被告依檢舉證據為
        事實之認定，且依據菸酒管理法第37條、第55條第1項
        及菸酒查緝及檢舉案件處理作業要點第45點第9款規定
        ：「．．．第一次查獲者，處以新臺幣100,000元之罰
        鍰．．．」等相關規定辦理。原告違反菸酒管理法事實
        具體明確，其所訴核無足採，本件原處分應予維持。綜
        上所述，本件原告之訴為無理由，請駁回原告之訴。
    理  由
一、按「酒之廣告或促銷，應明顯標示『飲酒過量，有害健康』
    或其他警語，並不得有下列情形：一、違背公共秩序或善良
    風俗。二、鼓勵或提倡飲酒。三、妨害青少年、孕婦身心健
    康。四、虛偽、誇張、捏造事實或易生誤解之內容。五、其
    他經中央主管機關公告禁止之情事。」及「違反第37條規定
    而為酒之廣告或促銷者，處新臺幣100,000元以上500,000元
    以下罰鍰，並通知限期改正，屆期未改正者，得按次連續處
    罰。」分別為菸酒管理法第37條、第55條第l項所明定。次
    按「依本法第37條規定為酒之廣告或促銷而標示健康警語時
    ，應以版面10%連續獨立之面積刊登，且字體面積不得小於
    警語背景面積1/2，為電視或其他影像廣告或促銷者，並應
    全程疊印。僅為有聲廣告或促銷者，應以聲音清晰揭示健康
    警語。前項標示健康警語所用顏色，應與廣告或促銷版面之
    底色互為對比。」為菸酒管理法施行細則第14條所規定。
二、本件原告前於http://www.cfa.com.tw/celller/網站登載促
    銷酒品之版面，未標示「飲酒過量，有害健康」或其他警語
    ，違反菸酒管理法第37條及其施行細則第14條規定，經檢舉
    人於94年5月ll日向被告機關檢舉等情，有檢舉人於94年5月
    4日暨被告同月11日在上開網站所列印之系爭違規廣告資料
    附本院卷（第41至49頁、第54至65頁）可稽。經查上開網頁
    資料中有多頁均載有原告所販售之酒名及價格（見第45、46
    、57、59～63頁），如第45頁即載有「Cote du Rhone Blan
    c, Guigal, 450（特價）」等資料，第46頁中亦載有「Bonn
    ezeaux, La chapelle, Chateau le Fesles, 2500甜白酒」
    等字樣，本件言詞辯論期日經當庭提示上開網頁資料予原告
    代表人，並詢以；「網頁資料上所載這些是否是原告酒品的
    售價？」經其坦承：「上面的標價是對品酒會的客人說明，
    如果品嚐到喜歡的酒想要帶走的價錢。」（見該筆錄第3頁
    ）又原告之網頁第1頁載明其營業名稱、網址、聯絡人、營
    業地址、電話及傳真號碼分別為「詩人酒窖，www. cfa. co
    m.tw, Le Cellier des Poets，乙○○、甲○，artrep@ms6
    .hinet.net, Mobile:0000000000, Tel:000-0-00000000,Fa
    x:000-0-00000000」（見本院卷第58頁）等情，原告既於其
    網頁上刊載所販售之酒類名稱等相關資料，顯有於上開網站
    上推銷其上所刊載酒類之意。又經查閱卷附上開網頁資料，
    並無任何標示「飲酒過量，有害健康」或其他警語之文字，
    原告對此亦不爭執，是被告依首揭規定處原告100,000元罰
    鍰，並限於15日內改正，經核並無不合。
三、原告雖主張：（1）原告並無廣告促銷之意圖，該網路酒品
    廣告為測試網頁，其目的在日後欲另行架設研究本地美食與
    倡導飲食美學之獨立網站（最近已架設完成）。原測試網頁
    要用「民間美術館」才搜尋得到，原告若要廣告促銷酒品當
    不致放置如此冷僻之路徑中。（2）網頁上所刊載之內容為
    「品酒會」並非首揭條文所謂「酒」之廣告，又品酒會之日
    期已過，所載「錢每次1,000元」為報名費，無法購得任何
    酒品，並非「酒品廣告」。（3）原告意在倡導飲食美學，
    被告未審酌證據與社會現實，一意擴張解釋，違反菸酒管理
    法之規範意旨，且將鼓勵社會濫肆檢舉之風，扼殺文化創意
    等語。
四、惟查：(1)原告為酒品之進口商，其所出售者為法國進口之
    葡萄酒等情，為其於言詞辯論期日所自承，又http://www.
    cfa.com.tw 為原告公司所製作之網頁均為原告所不否認，
    上開網頁於94年5月4日及同年月11日載有原告所販售酒品之
    品名及價格均如前述，雖網頁上同時刊載有品酒會之日期，
    亦是原告促銷其所售酒品之方式，此由前述其刊載之酒品價
    格載有「特價」二字可知，是原告之網頁並非單純酒之品嚐
    而已。原告謂其無銷售之意圖委不足採。（2 ）又上開網頁
    既設置於網際網路上，不論系爭網頁之路徑為何，不特定之
    多數人均可隨時至其網站瀏覽，取得被告所販售酒類之資訊
    ，並依其上所載之聯絡資料前住購買，達到原告招徠顧客之
    目的。又由系爭網頁上所載歷次品酒會之日期溯自2003年（
    民國92年）觀之，系爭網頁建置完成已達1、2 年之久，原
    告謂系爭網頁為測試網頁云云，顯不足採。至於搜尋引擎應
    使用何種關鍵字，使用「酒」字或原告公司名稱能否搜尋至
    系爭網頁，原告所欲吸引之客戶族群為何，均無礙其廣告之
    目的。原告謂其舉辦品酒會係推廣飲酒與食物之搭配，路徑
    為「民間美術館」等情，均不能為其有利之認定。（3）系
    爭網頁上載有歷次品酒會之日期及相關之酒品價格，可見品
    酒會當時曾販售該酒品，且依其所載下列文字觀之：「詩人
    酒窖只有12個位子，報名電0000-000000，網artrep@ms6. h
    inet. net,錢1000元」，各該品酒會廣告刊載時，系爭網頁
    業已建置於網際網路上，即使原告所辯民國94 年時業已售
    罄屬實，亦無妨本件違章行為之成立。（4）首揭法令規定
    酒類廣告應標示警語其立法意旨乃在提醒消費者飲酒適量，
    核與飲食美學之倡導不相牴觸，原處分並無違立法意旨，原
    告此部分指摘亦無可取。綜上所述，本件原告違章事證明確
    ，原告之主張均不足採，原處分依首揭規定處原告罰鍰100,
    000元，訴願決定予以維持均無不合。原告訴請撤銷均無理
    由，應予駁回。
據上論結，本件原告之訴為無理由，依行政訴訟法第195條第1項
後段、第98條第3項前段，判決如主文。
中    華    民    國    95    年    2    月    15     日
                  第三庭 審判長 法  官  沈應南
                                法  官  許武峰
                                法  官  許金釵
以上正本證明與原本無異。
如不服本判決，應於判決送達後20日內向本院提出上訴書狀，其
未表明上訴理由者，應於提起上訴後20日內向本院提出上訴理由
書（須依對造人數附具繕本）；如於本判決宣示或公告後送達前
提起上訴者，應於判決送達後20日內補提上訴理由書（須附繕本
）。未表明上訴理由者，逕以裁定駁回。
提起上訴應預繳送達用雙掛號郵票390元（34元及5元郵票各10份
)。
中    華    民    國    95    年    2    月    16    日
                                書記官  孫庠熙


司法院資訊處製作；財團法人民間司法改革基金會備份。
